臺灣基隆地方法院刑事判決　　　　　　　　　　　　　九十一年度訴字第四四三號
　　公　訴　人　臺灣基隆地方法院檢察署檢察官
　　被　　　告　丙○○
　　指定辯護人　本院公設辯護人甲○○
右列被告因違反毒品危害防制條例案件，經檢察官提起公訴（九十一年度偵字第二九
六八號），本院判決如左：
    主      文
丙○○連續轉讓第一級毒品，處有期徒刑壹年肆月。
扣案之海洛因淨重零點參壹公克，沒收銷燬之；注射針筒貳支，沒收之。
    事      實
一、丙○○基於轉讓第一級毒品海洛因之概括犯意，自民國九十一年三月間某日起，
    至同年八月一日下午一時許，或在基隆市○○區○○路一五一巷九十八號丁○○
    之住處，或在基隆市○○○路九號金華旅社之五０六室，連續十次轉讓第一級毒
    品海洛因與丁○○使用。嗣丙○○、丁○○因另涉搶奪案件（檢察官另案偵辦）
    ，為警循線於九十一年八月一日下午四時十五分許，在前揭金華旅社五０六室查
    獲，並扣得海洛因乙包（淨重０．三一公克；包裝重０．二一公克）、丙○○所
    有之注射針筒二支，始知上情。
二、案經基隆市警察局第二分局報請臺灣基隆地方法院檢察署檢察官偵查起訴。
    理      由
一、訊之被告丙○○固不否認曾於前揭時、地，連續十次提供第一級毒品海洛因予證
    人丁○○施用之事實，惟矢口否認有何前揭犯行，辯稱：伊與證人丁○○有男女
    朋友關係，且伊二人之金錢係屬共通使用，是伊所購得之毒品，自同屬證人丁○
    ○所有，從而，伊提供第一級毒品海洛因與證人丁○○施用之行為，自與毒品危
    害防制條例第八條第一項之轉讓行為有間云云。經查：被告連續十次提供海洛因
    與證人丁○○施用之事實，業據被告自承在卷，核與證人丁○○於偵查及本院調
    查、審理時證述之情節相符，且有注射針筒二支扣案可佐；而扣案之白粉乙包（
    淨重０．三一公克；包裝重０．二一公克），含第一級毒品海洛因成份之事實，
    亦有法務部調查局九十一年八月三十日調科壹字第三二０００一三九九號鑑定通
    知書正本乙紙在卷可考。準此，本院認被告自白提供第一級毒品海洛因予證人丁
    ○○施用之情節，與事實相符，堪以採信。被告雖另以前情置辯，並迭稱伊並無
    轉讓毒品與證人丁○○施用之意思云云，然則，毒品危害防制條例第八條之「轉
    讓」，係指轉手交付之意，蓋「轉讓」罪名之可罰性，乃在於其此一流毒行為，
    所助長者，為他人施用毒品之犯行，所戕害者，為他人身體心理之健康。準此，
    「轉讓」毒品一詞，在刑事概念上之意義，自與民事法律概念下之轉讓行為有間
    ，是行為人於轉交毒品之際，縱其主觀上並無民法上所有權移轉之意思，客觀上
    亦確實不生民法上所有權移轉之法律效果，惟其既有轉手交付之流毒行為，即屬
    毒品危害防制條例第八條所欲規範之對象無訛。易言之，所有權有無移轉乙節，
    並非毒品危害防制條例第八條「轉讓」罪名之成立要件；民事法上所有權移轉之
    「轉讓」行為，並非刑事概念，刑事行為之解釋與認定，亦不受民事法律之拘束
    。以買賣為例，當事人互相表示意思一致者，無論其為明示或默示，契約即為成
    立，民法第一百五十三條第一項定有明文。是若買、賣雙方對於必要之點（如買
    賣標的物、買賣價金等），意思一致，買賣契約應即成立，至買賣標的物或買賣
    價金是否交付乙節，並非買賣契約之成立要件；至刑事法上之「販賣」毒品罪名
    ，雖不以買入之後復行賣出為必要，只要行為人具有販賣之意思，而一有買入或
    賣出之行為，即屬販賣既遂（最高法院六十六年一月二十四日六十六年度第一次
    刑庭庭推總會決議參照），然而，設若買、賣雙方間僅意思一致，而欠缺買賣標
    的物（毒品）交付之行為者，在刑事概念上，其行為仍應評價為販賣未遂。由此
    可見，前揭買賣之民事法律概念，顯與刑事法上「販賣」毒品之意義有間。準此
    ，同一名詞所表彰之行為態樣，自有可能因刑事法律概念或民事法律概念之不同
    ，而為歧異之評價。是以，行為人僅係單純代人調貨，其代後手持有毒品再行交
    付之行為，固屬毒品危害防制條例第八條之「轉讓」行為無疑，設行為人係同時
    為自己（被告自己）及他人（證人丁○○）調貨，其代後手（證人丁○○）持有
    毒品再行交付之行為，自亦同屬本條例第八條之「轉讓」行為無誤，至前揭毒品
    之所有權屬，並非本院審酌被告是否涉犯本起罪名時，首應考量之點。綜上所述
    ，本院因認被告所辯，顯無足採，本件事證明確，被告轉讓第一級毒品海洛因之
    犯行，洵堪認定。
二、核被告所為，係犯毒品危害防制條例第八條第一項之轉讓第一級毒品罪。被告非
    法持有第一級毒品海洛因之低度行為，應為其轉讓第一級毒品海洛因之高度行為
    所吸收，不另論罪；又其先後十次轉讓毒品之犯行，時間緊接，所犯係構成要件
    相同之罪名，顯係基於概括犯意反覆為之，為連續犯，應依刑法第五十六條之規
    定，論以一罪，並加重其刑。公設辯護人雖認被告於搶奪案件為警查獲後，係主
    動供出其轉讓毒品之犯行，從而，本件當有自首規定之適用云云，然則，按自首
    者，係對於「未發覺」之罪自首而接受裁判之意（刑法第六十二條參照）；又刑
    法第六十二條所謂「發覺」，固非以有偵查犯罪權之機關或人員，已確知其人犯
    罪無誤為必要，縱其僅止於發生嫌疑，仍得謂已經發覺。但此項對犯人之嫌疑，
    仍須有確切之根據得為合理之可疑者，始足當之（最高法院七十二年臺上字第六
    四一號判例參照）。查本件員警係因被告涉犯搶奪案件而逮捕查獲被告之事實，
    固據證人乙○○即本件查獲員警於本院調查時到庭結證屬實，惟前揭查獲現場，
    除有被告一人之外，更於目視可及之範圍內，隨處置放有本案查扣之海洛因及注
    射針筒等情節，亦據證人乙○○證述在卷，由上情研判，被告於為警查獲當時，
    現場自屬已經有確切根據而得為被告涉犯毒品危害防制條例案件犯罪之懷疑，從
    而，被告於偵查中之自白，自與犯罪「未發覺」前之自首有間，而無從依自首之
    規定，以減輕其刑。爰審酌被告多次轉讓海洛因與他人施用，戕害他人身心至鉅
    ，助長施用毒品之風氣，惟慮及其犯後態度尚稱良好，並已知悔悟等一切情狀，
    量處如主文第一項所示之刑，以示懲儆。至扣案之白粉乙包（淨重０．三一公克
    ；包裝重０．二一公克），含第一級毒品海洛因成份之事實，有前揭法務部調查
    局鑑定通知書正本乙紙在卷可按，屬違禁物無訛，自應依毒品危害防制條例第十
    八條第一項之規定，宣告沒收銷燬之；扣案之注射針筒二支，僅係一般之注射用
    具，非專供施用毒品之器具乙節，業據本院當庭勘驗無訛，製有勘驗筆錄在卷可
    佐（九十一年十月七日訊問筆錄），公訴人認前揭注射針筒屬專供施用毒品之器
    具乙節，自屬誤會；又該針筒為被告所有供本件犯罪所用之物等事實，亦據被告
    自承在卷，爰併依刑法第三十八條第一項第二款之規定，宣告沒收。
三、公訴意旨雖另以：被告於前揭時、地，連續十次提供注射針筒與證人丁○○施用
    第一級毒品海洛因，因認被告另涉犯毒品危害防制條例第十一條第三項之持有專
    供施用毒品之器具罪嫌云云。按犯罪事實應依證據認定之，無證據不得推定其犯
    罪事實，刑事訴訟法第一百五十四條定有明文；復按毒品危害防制條例第十一條
    第三項所謂之「專供施用毒品之器具」，係指該器具於成形之初，即係經人設計
    以專供施用毒品之用，且具有繼續使用之性質者而言；設若該器具於成形之初，
    即屬別有他用，嗣後始經人利用或暫用以供毒品之施用者，抑或該器具僅可使用
    一次或數次，而不具繼續使用之性質者，均非前揭條文所稱「專供施用毒品之器
    具」。查扣案之注射針筒二支，僅屬一般之注射用具乙節，除據本院當庭勘驗無
    訛外，並有前揭針筒扣案可佐，顯見該注射針筒並非於成形之初，即係經人設計
    以專供施打毒品之用，且亦不具有繼續使用之性質，從而，其非毒品危害防制條
    例第十一條第三項所規範之「專供施用毒品之器具」乙節，要屬情極灼然之事實
    。扣案之注射針筒二支既非前揭法條罪名所規範之客體，則被告持有前揭注射針
    筒之行為，自無從評價為「持有專供施用毒品之器具」罪名。揆諸前揭說明，既
    不能證明被告犯罪，本應就此為無罪之諭知，惟公訴人認此部分與前揭經本院認
    定有罪之部分，有裁判上一罪之牽連犯關係，爰不就此另為無罪之諭知，併此指
    明。
據上論斷，應依刑事訴訟法第二百九十九條第一項前段，毒品危害防制條例第八條第
一項、第十八條第一項，刑法第十一條前段、第五十六條、第三十八條第一項第二款
，判決如主文。
本案經檢察官李辛茹到庭執行職務。
中      華      民      國      九十一      年    十一    月    八      日
                                臺灣基隆地方法院刑事第三庭
                                    審判長  法  官  陳志祥
                                            法  官  王福康
                                            法  官  王慧惠
右正本證明與原本無異。
對於本件判決如有不服，應於收受送達後十日內，向本院提出上訴書狀，上訴於臺灣
高等法院，並按他造當事人之人數附具繕本。
                                            書記官  陳俊德
中      華      民      國      九十一      年    十一    月   十一     日
附錄論罪法條
毒品危害防制條例第八條第一項：
一  轉讓第一級毒品者，處一年以上七年以下有期徒刑，得併科新臺幣一百萬元以下
    罰金。
毒品危害防制條例第十八條第一項：
一  查獲之毒品及專供製造或施用毒品之器具，不問屬於犯人與否，均沒收銷燬之。
    但合於醫藥或研究之用者，得不予銷燬。
